【裁判字號】    92,訴,139
【裁判日期】    920505
【裁判案由】    重利
【裁判全文】
臺灣屏東地方法院刑事判決                          九十二年度訴字第一三九號
    公  訴  人  臺灣屏東地方法院檢察署檢察官
    被      告  丙○○
    選任辯護人  黃政雄
右被告因重利案件，經檢察官提起公訴（九十二年度偵字第六七三號）本院判決如左
：
    主  文
丙○○以乘他人急迫貸以金錢，而取得與原本顯不相當之重利為常業，處有期徒刑陸
月，如易科罰金以參佰元折算壹日。
扣案之帳冊壹本、空白本票伍張、台欣工商信貸廣告名片及民間互助會廣告名片各壹
捆，均沒收。
    事  實
一、丙○○自民國九十一年十二月初起至同年月二十六日止，在屏東縣東港鎮○○里
    ○○路五十一巷十二號經營地下錢莊，乘借款人需用錢之機會，分別貸與乙○○
    新台幣五萬元，二個月之內償還本利六萬元（月息百分之十）、貸與甲○○二萬
    六千元，二個月內償還本利三萬元（借三萬先扣利息四千元，實付二萬六千元，
    月息百分之七．六九左右）、貸與吳雪櫻二萬八千元，一個月償還本利三萬元（
    借三萬先扣利息二千元，實付二萬八千元，月息百分之七．一四左右）或以一萬
    五千元為一單位，貸予急需借款之人，事先扣下利息二千元，實付一萬三千元，
    以一個月為期，借款人每天償還五百元（月息百分之十五左右），俗稱「日仔會
    」之方式，貸款與綽號「甘仔」、「弘仔」等多人，取得與原本顯不相當之重利
    ，並以之為常業。嗣於同年十二月二十六日下午三時二十分許，於上開處所為警
    查獲，扣得帳冊一本、借款人甲○○簽發之本票一張（票號四○六三六六，面額
    三萬元）、借款人吳雪櫻簽發之本票一張（票號四○六三六八，面額三萬元）、
    空白本票五張、台欣工商信貸廣告名片及民間互助會廣告名片各一捆。
二、案經屏東縣警察局東港分局報請臺灣屏東地方法院檢察署檢察官偵查起訴。
    理  由
一、右揭重利事實，業據被告丙○○自白不諱，核與被害人乙○○、甲○○、吳雪櫻
    於警訊中指述情節相符，並有查獲現場照片及扣案如事實欄所載之物品可資佐證
    ，事證明確。雖被告於本院審理中改口否認以重利為常業，辯稱：「跟我借錢的
    人，都是朋友，我當時失業，家裡負擔也大，並沒有把這個當做職業的意思」云
    云；惟查，被告於警訊中已自承：借款都是不特定人，誰要借都可以（九十一年
    十二月廿六日警訊筆錄）、檢察官於偵查中問被告：「除放貸外，尚有無其他職
    業？」，被告更明白承認：「目前以此為業」等語（偵查卷第五頁）明確，可認
    被告確係以經營地下錢莊放高利貸為業，甚為灼然，其事後所辯，顯屬卸責之詞
    ，非可採信，犯行堪以認定。
二、核被告所為，係犯有刑法第三百四十五條之常業重利罪。爰審酌被告品行，犯罪
    之動機、目的、手段、犯罪時間、被害人數及犯後態度等一切情狀，量處如主文
    所示之刑，並諭知易科罰金之折算標準。扣案之帳冊一本、空白本票五張、台欣
    工商信貸廣告名片及民間互助會廣告名片各一捆，均為被告所有供犯罪所用之物
    ，應依法宣告沒收；被害人甲○○、吳雪櫻簽發之本票各一張（票號分別為四○
    六三六六及四○六三六八號，面額均為三萬元）部分，雖屬被告犯罪所取得之物
    ，惟日後尚有被害人請求返還之問題，爰不予宣告沒收，併此敘明。
三、據上論斷，依刑事訴訟法第二百九十九條第一項前段，刑法第三百四十五條、第
    四十一第一項、第三十八條第一項第二款，罰金罰金鍰提高標準條例第一條前段
    、第二條判決如主文。
中      華民      國      九十二      年      五    月      五    日
                                      臺灣屏東地方法院刑事第四庭
                                          法  官  楊清安
右正本證明與原本無異。
如不服本判決應於收受本判決送達後十日內向本院提出上訴書狀，其未敘述上訴理由
者，並得於提起上訴後十日內向本院補提理由書狀（均須按他造當事人之人數附繕本
 ）「切勿逕送上級法院」
                                          書記官  張儷薾
中      華      民      國      九十二      年      五    月      五    日
附錄論罪法條：
中華民國刑法第三百四十四條：
乘他人急迫、輕率或無經驗貸以金錢或其他物品，而取得與原本顯不相當之重利者，
處一年以下有期徒刑、拘役或科或併科一千元以下罰金。
中華民國刑法第三百四十五條：
以犯前條之罪為常業者，處五年以下有期徒刑，得併科三千元以下罰金。


司法院資訊處製作；財團法人民間司法改革基金會備份。
